臺灣高雄地方法院刑事判決　　　　　　　　　　　九十一年度易字第三九一六號
　　公　訴　人　臺灣高雄地方法院檢察署檢察官
　　被　　　告　乙○○
右列被告因竊盜案件，經檢察官聲請簡易判決處刑（九十一年度偵字第一七五五二號
），本院認不宜以簡易判決處刑（九十一年度簡字第一○六八號），簽准改依通常程
序審理，本院判決如左：
    主  文
乙○○無罪。
    理  由
一、聲請簡易判決處刑意旨略以：被告乙○○意圖為自己不法之所有，民國九十一年
    八月十一日零時許，無故侵入甲○○位於高雄縣六龜鄉○○村○○路六十三巷一
    號之住處（兼信濃汽車保養場）內，竊取甲○○所有之電動工具一支，得手後供
    己使用等情。因認被告涉犯刑法第三百二十一條第一項第一款之夜間侵入住宅竊
    盜罪等語。
二、按犯罪事實應依證據認定之，無證據不得推定其犯罪事實；又不能證明被告犯罪
    者，應諭知無罪之判決，刑事訴訟法第一百五十四條、第三百零一條第一項前段
    分別定有明文。再認定被告有罪之事實，應憑證據，如未能發現相當之證據，或
    證據不足以證明，自不能以推測或擬制之方法，以為裁判之基礎；且認定犯罪事
    實所憑之證據，其為訴訟上之證明，須達於通常一般人均不致有所懷疑，而得確
    信其為真實之程度者，始得據為有罪之認定，倘其證明尚未達到此一程度而有合
    理之懷疑存在時，尚難為有罪之認定基礎；苟積極證據不足以為不利於被告事實
    之認定，即應為有利於被告之認定，更不必有何有利之證據（最高法院三十年上
    字第八一六號、四十年台上字第八六號、七十六年台上字第四九八六號判例參照
    ）。另刑法竊盜罪之成立，除須有竊取他人財物之行為外，尚以行為人有為自己
    或第三人不法所有意圖之主觀違法要件，始足當之，如其目的僅在供自己使用收
    益，用後即行歸還，並無不法所有之意圖，即與竊盜罪之構成要件不符。
三、公訴人認被告涉犯刑法第三百二十一條第一項第一款之夜間侵入住宅竊盜罪嫌。
    無非係以被告未經同意，擅行進入被害人甲○○住處取走物品，資為論罪依據。
    訊據被告堅決否認有何夜間侵入住宅竊盜犯嫌，辯稱：伊與被害人甲○○係朋友
    關係，當時欲向被害人借電動工具磨筍刀，因未見被害人，始自行取走該工具，
    打算隔天即返還，豈料鄰居報警等語。經查：
  (一)被告未經同意，即擅自進入被害人住處，並取走電動工具一支，業據被告自白在
    卷，核與被害人指訴之情節相符（詳本院九十一年十二月二日審判筆錄），並有
    搜索扣押筆錄、扣押物品目錄表、扣押物品收據、贓物認領收據及照片附警卷可
    參。準此，客觀上，被告確有竊取他人物品之行為，固堪認定。然仍需審酌被告
    主觀上有無不法所有意圖，方可認定被告犯行。
  (二)又被害人於本院證稱：伊與被告係朋友關係，被告之前曾借用電動工具磨竹筍刀
    ，若被告欲借用，伊會同意等語綦詳（詳前審判筆錄）。爰審酌被告於本件犯行
    前，確向被害人借用電動工具，且曾返還之事實；並參以被告若有意竊盜，在屋
    內物品眾多下，豈會單獨竊取電動工具等情，本院認被告取走該電動工具之目的
    係供暫時使用，用後即行歸還，並無不法所有之意圖。
  (三)被告雖有竊取之行為，但無不法所有之意圖，尚與竊盜罪之構成要件不符。
四、綜上，被告並無公訴人所指之犯行。此外，復查無其他積極證據足證被告有何竊
    盜犯嫌，不能證明其犯罪，依法應為無罪之諭知。
五、另被告侵入住宅部分，因被害人僅就竊盜部分提起告訴，未就侵入住宅部分表示
    訴追，本院自無庸審究，附此敘明。
據上論斷，應依刑事訴訟法第四百五十二條、第三百零一條第一項前段，判決如主文
。
中      華      民      國      九十一      年      十二    月  三十一  日
                                  臺灣高雄地方法院刑事第一庭
                                      法  官  方  百  正
右正本證明與原本無異。
如不服本判決，應於判決送達後十日內，向本院提出上訴狀。
                                      書記官  張  金  蘭
中    華    民    國      九十一      年      十二      月      三十一  日
